【裁判字號】    99,台上,5784
【裁判日期】    990916
【裁判案由】    殺人
【裁判全文】
最高法院刑事判決            九十九年度台上字第五七八四號
上  訴  人  甲○○○○○ ○○.
選任辯護人  彭冀湘律師
上列上訴人因殺人案件，不服台灣高等法院台南分院中華民國九
十九年七月八日第二審判決（九十九年度上訴字第一五五號，起
訴案號：台灣台南地方法院檢察署九十八年度營偵字第五一號）
，提起上訴，本院判決如下：
    主  文
上訴駁回。
    理  由
按刑事訴訟法第三百七十七條規定：上訴於第三審法院，非以判
決違背法令為理由不得為之；是提起第三審上訴，應以原判決違
背法令為理由，係屬法定要件；如果上訴理由書狀並未依據卷內
訴訟資料具體指摘原判決不適用何種法則或如何適用不當，或所
指摘原判決違法情事顯與法律規定得為第三審上訴理由之違法情
形不相適合時，均應認其上訴為違背法律上之程式，予以駁回。
本件原判決撤銷第一審之科刑判決，改判仍論處上訴人甲○○○○○ ○
○○（即阿密）殺人罪刑（處有期徒刑拾伍年；並應於刑之執行完
畢或赦免後，驅逐出境），已詳敘其認定所憑之證據及認定之理
由；自形式上觀察，原判決並無違背法令之情形。上訴人之上訴
意旨略稱：（一）證人阿吉（LAOPOM WICHIT ；泰國籍）於偵查
中陳述，上訴人與宋麥（KHLONGPHAKWAEN SOMMAI ；泰國籍）於
爭吵時，伊上前勸架遭上訴人手中之刀割傷，但其於原審則供述
，雙方吵架時上訴人手上沒有刀，兩者互相齟齬。且原審將上開
兩供詞均列為認定犯罪事實之證據，明顯為證據上理由矛盾。（
二）若上訴人於雙方爭吵時已持刀，則原審認定上訴人萌生殺人
之犯意，究係於泰國便當店內抑或宋麥走出該便當店之後？且上
訴人之所以持刀，是否係因遭宋麥等人毆打，而採取正當防衛之
行為？此攸關犯罪之構成要件及阻卻違法事由，均未見原審詳查
。（三）證人阿吉於原審供稱，伊去勸架時，宋麥已不在場；惟
其於偵查中則證述，上訴人與宋麥爭吵時，伊上去勸架。兩者顯
有矛盾，原審併採為證據，有違背法令情事。（四）依卷證資料
所示，扣案之水果刀最後係被人放於便當店後面之桌上，原審判
決事實欄記載為椅子上，亦有違誤等語。
惟查：原判決依憑上訴人警詢中之任意性自白，證人偉騰（THAN
URAN WITHUN ）於偵查及審理中之證述，台灣台南地方法院檢察
署檢察官相驗報告書、勘驗筆錄、法務部法醫研究所解剖報告書
、相驗、解剖照片及相驗屍體證明書、證人卡宋、偉騰指認上訴
人及兇刀之紀錄表、照片、奇美醫院柳營分院診斷證明書、台南
縣警察局新營分局刑案現場勘查圖（其中被害人年籍資料誤載）
、警製現場蒐證照片、台南縣警察局九十八年三月二日南縣警鑑
字第0982200194號鑑驗書、原審法院勘驗現場筆錄、現場圖及扣
案之水果刀一把等證據，詳為說明上訴人有本件殺人犯行之認定
理由，並就上訴人否認本件犯罪所持之各項辯解，逐一說明指駁
。經核俱與卷內資料相符。復按（一）原判決於理由欄已說明綜
合上開證人之證述內容，足認上訴人與宋麥爭執時尚未持刀，其
係於宋麥走出泰國便當店時，萌生殺人之犯意，在店內廚房拿水
果刀追出，並在便當店前刺殺宋麥右腹部一刀。且宋麥徒手走出
便當店，與上訴人互毆時，宋麥並未持刀，則上訴人並無所謂受
現在不法之侵害可言，上訴人持水果刀追出店外刺殺徒手之宋麥
右腹部致死，其行為與殺人罪之構成要件相當，自無正當防衛之
情形可言。上訴意旨（一）、（二）係就原審採證認事之適法職
權行使及原判決已說明之事項，重為事實上之爭執，自非適法之
上訴理由。（二）證人阿吉於偵、審中之證述雖細節部分有部分
矛盾，原審就此如何定其取捨亦未見說明，但除去該證人有矛盾
部分之證述，綜合卷內其他證據，仍應為同一事實之認定，則原
審此項瑕疵，並不影響原判決之本旨，依刑事訴訟法第三百八十
條規定，自不得執為適法之上訴理由。上訴意旨（三）執以指摘
，自非適法。（三）上訴人行兇後之水果刀，原判決認定係留在
原處（嗣為不明人員持放在便當店後側房間之椅子上），縱與卷
證資料不同，係屬不影響原判決本旨之枝節事項。上訴意旨（四
）就屬於事實審法院採證認事職權之行使，任意指摘，亦非適法
之上訴理由。其他上訴要旨指稱證人阿吉、卡宋、偉騰之證詞諸
多不實在，請再傳訊該三人及林美玲、潘絲莉為證云云。惟查上
開證人或於偵查、第一審審理或勘驗現場時，到庭或到場作證，
原判決已說明無再傳訊之必要（見原判決理由貳之七），經核尚
無不合。綜上，應認上訴人之上訴違背法律上之程式，予以駁回
。
據上論結，應依刑事訴訟法第三百九十五條前段，判決如主文。
中    華    民    國  九十九  年    九    月   十六   日
                      最高法院刑事第七庭
                          審判長法官  林  永  茂
                                法官  蘇  振  堂
                                法官  林  立  華
                                法官  蔡  國  在
                                法官  陳  春  秋
本件正本證明與原本無異
                                      書  記  官
中    華    民    國  九十九  年    九    月  二十三  日
                                                       s

司法院資訊處製作；財團法人民間司法改革基金會備份。
